【裁判字號】    89,易,1496
【裁判日期】    890919
【裁判案由】    違反能源管理法
【裁判全文】
臺灣高雄地方法院刑事判決                         八十九年易字第一四九六號
    公  訴  人  臺灣高雄地方法院檢察署檢察官
    被      告  甲○○
右列被告因違反能源管理法案件，經檢察官聲請簡易判決處刑（八十八年度偵字第二
六二一三號、第三○一三九號），及移送併辦（八十九年度偵字第四四四四號），經
本院高雄簡易庭認不宜依簡易判決處刑，簽准改依通常程序審判，本院判決如左：
    主  文
甲○○連續隱匿公務員職務上委託第三人掌管之物品，處有期徒刑肆月，緩刑參年。
扣案之汽油壹萬貳仟伍佰公升、加油機壹具、加油槍壹支、馬達壹台、油槽壹個、貨
櫃屋油槽壹個均沒收。
    事  實
一、甲○○明知汽油係經中央主管機關指定為能源之產品，非經許可，不得經營銷售
    業務，仍未經中央主管機關行政院經濟部之許可，於左列時地，從事如下之油品
    銷售及隱匿公務員職務上委託第三人掌管汽油之行為：
（一）自八十八年十月七日起，在高雄市左營區○○○路八十之一號，向姓名年籍不
      詳之楊姓成年男子，以每公升新台幣（下同）十一．五元之價格購入汽油，再
      以每公升十二．八元之價格，出賣予不特定之人。嗣於同年十月十四日十四時
      四十分許，甲○○商請不知情之陳振榮代為在上址正在替王進達所駕駛之ＹＰ
      ─一一二號車加油時，為高雄市政府警察局刑警大隊員警當場查獲，並扣得加
      油機一具、加油槍一支及汽油九百公升等物，該扣案物品，則由高雄市政府警
      察局刑警大隊委託甲○○保管。
（二）甲○○於受委託保管期間內，再承上開犯意，並基於隱匿公務員職務上委託第
      三人掌管物品之概括犯意，於同年十一月二十五日起，連續在上址利用前開高
      雄市政府警察局刑警大隊交予其保管之加油槍一支、加油機一具及汽油九百公
      升等物，在上址以每公升十三‧四元之價格出售予不特定人。嗣於同年十二月
      一日十七時二十分許，適甲○○為陳進財所駕駛之ＹＭ─一三九八號車加油時
      ，為高雄市政府警察局左營分局員警當場查獲，並扣得前開高雄市政府警察局
      刑警大隊委託保管之加油槍一支、加油機一具及汽油四百九十公升，共計隱匿
      四百一十公升之汽油，而上開扣案物品，復由高雄市政府警察局左營分局交由
      甲○○保管。
（三）甲○○復承前銷售柴油之犯意，並基於隱匿公務員職務上委託第三人掌管物品
      之概括犯意，於八十九年二月七日起，在上址竟仍連續向姓名年籍不詳之楊姓
      成年男子，以每公升十二元之價格買入不詳數量之汽油，混入上揭高雄市政府
      警察局左營分局委託其保管之柴油內，使該受保管之柴油隱匿，並利用該分局
      委託其保管之加油槍一支、加油機一具等物，以每公升十四．二元之價格出售
      予不特定人。而於同年二月十七日十二時四十分許，值甲○○在上址為黃耀正
      所駕駛之ＹＡ─二四八號車加油時，為內政部警政署保安警察第三總隊第三大
      隊員警當場查獲，並扣得加油槍一支及加油機一具（與上開附表編號一、二所
      列之物同一）、油槽一個、馬達一台、貨櫃屋油槽及汽油一萬二千五百公升，
      而前揭扣得物品，則由內政部警政署保安警察第三總隊第三大隊委託甲○○保
      管。
二、案經高雄市政府警察局及該局左營分局報請臺灣高雄地方法院檢察署檢察官偵查
    後聲請簡易判決處刑，及內政部警政署保安警察第三總隊報請臺灣高雄地方法院
    檢察署檢察官併案審理，嗣因本院高雄簡易庭認為不宜適用簡易程序，簽准改用
    通常程序審判。
    理  由
一、右揭事實，業據被告甲○○於警訊、偵查中及本院審理中坦承不諱，核與證人陳
    振榮及購買汽油之司機王正達、陳進財及黃耀正於警訊時所證述之情節相符，且
    有保管切結書二紙、保管條一紙附卷可稽，並有加油槍一支、加油機一具，馬達
    一台、油槽一個、油槽一個、貨櫃屋油槽一個、加油機一具及汽油油一萬二千五
    百公升扣案可資佐憑，及現場照片十四幀附卷足憑。而上開前後三次查獲之油品
    ，經抽樣送請中國石油股份有限公司鑑定，該油樣經化驗結果，確符合能源管理
    法所稱「石油及其產品」，其本質雖未符合經濟部經８８能字第八八四六二二一
    九號公告能源產品認定基準之「汽油」規範之第一項規格，但加入車中用之於火
    星著火式內燃機作為燃料時，即符合「汽油」之第三項規格，此有該公司八十八
    年十二月二十一日高處（八八）高執字第八八一二Ｏ五八四號、八十九年四月七
    日高處（八九）高執字第八九Ｏ四ＯＯ八二號函附之檢驗報告及八十八年十二月
    三十一日ＦＵ00000000號檢驗報告附卷可佐，故本案事證明確，被告犯
    行堪予認定，應依法論科。
二、按被告未經許可，而經營汽油銷售業務，核其所為係違反能源管理法第二十條之
    一前段之未經許可而經營中央主管機關指定之能源產品之銷售業務罪。又警方扣
    得被告私自銷售之汽油，並交由被告保管，則交付被告保管之汽油自屬公務員職
    務上委託第三人掌管之物品無疑。被告為維持其生計，於受公務員委託保管期間
    ，利用上開公務員委託其保管之器具銷售達二次，致該柴油於附表編號二銷售予
    他人後，產生滅失之結果，並於購得汽油混入前開公務員職務上委託第三人掌管
    之物品後，致該委託其保管之汽油，受混合而無從析離，顯見其有隱匿汽油之行
    為，及妨害公務之故意，故核其所為，係犯刑法第一百三十八條之隱匿公務員職
    務上委託第三人掌管之物品罪。被告多次隱匿銷售扣案之汽油，時間密接，所犯
    構成要件相同，顯係基於概括之犯意為之，為連續犯，應依刑法第五十六條之規
    定論以一罪。被告隱匿汽油之目的，應係為銷售受保管之汽油營利，故所犯上開
    二罪間，有方法結果之牽連關係，依刑法第五十五條之規定，應從較重之刑法第
    一百三十八條隱匿公務員職務上委託第三人掌管之物品罪處斷。公訴人於被告所
    犯法條欄，雖未引用刑法第一百三十八條之隱匿公務員職務上委託第三人掌管之
    物品罪，惟其已於犯罪事實欄有載明被告有繼續銷售警方第一次委託保管之油料
    ，核與被告隱匿公務員委託保管之物品行為相符，顯見此部分業已起訴，本院自
    得併予審究。另公訴人雖僅就附表編號一、二之犯行起訴，然檢察官就犯罪事實
    一部起訴者，其效力及於全部，本件被告所犯附表編號三部分之犯罪事實，既經
    公訴人移送併辦到院，且與前揭所論違反能源管理法第二十條之一前段之未經許
    可而經營中央主管機關指定之能源產品之銷售業務罪部分，係本於同一銷售能源
    產品為業務之犯意下，反覆所為之行為，應係實質上一罪，本院自應就如附表編
    號三部分一併加以裁判。爰審酌被告將來源不明之汽油販入銷售，牟取利潤，足
    以損害他人車輛，且被查獲之數量高達一萬二千五百公升，藐視政府威信及法律
    尊嚴，本不宜輕縱，惟念其犯後尚能坦承犯行，隱匿公務員所委託其保管之汽油
    僅四百一十公升等一切情狀，量處如主文所示之刑。被告前未曾受有期徒刑以上
    刑之宣告，此有卷附之臺灣高雄地方法院刑案資料查註紀錄表在卷足按，因年事
    較高難以謀職下，始罹刑章，經此次偵查審判，當知所警惕，信無再犯之虞，本
   院認前開對其刑之宣告，以暫不執行為適當，併諭知緩刑三年，以啟自新。扣案
    如附表三所示之汽油一萬二千五百公升；另加油機一具、加油槍一支、馬達一台
    、油槽一個、貨櫃屋油槽一個，均係被告所有，係被告經營銷售汽油業務之產品
    ，且係供其犯罪所用之物，業據被告供承在卷，爰分別依能源管理法第二十條之
    一後段，刑法第三十八條第一項第二款之規定，為沒收之諭知。
據上論斷，依刑事訴訟法第四百五十二條、第二百九十九條第一項前段、能源管理法
第二十條之一、刑法第十一條、第五十六條、第一百三十八條第五十五條、第七十四
條第一款、第三十八條第一項第二款，判決如主文。
中      華      民      國      八十九      年      九      月    十九  日
                                臺灣高雄地方法院刑事第二庭
                                    審判長  法  官  黃三友
                                            法  官  廖建瑜
                                            法  官  李代昌
右正本證明與原本無異。
如不服本判決，應於判決送達後十日內，向本院提出上訴狀。
                                            書記官  吳韻芳
中      華      民      國      八十九      年      九      月    二十  日
附錄本判決論罪科刑適用法
條刑法第一百三十八條
毀棄、損壞或隱匿公務員職務上掌管或委託第三人掌管之文書、圖畫、物品，或致令
不堪用者，處五年以下有期徒刑。
附表：
┌───┬──────┬────────┬────────────┬───┐
│編 號 │  物    品  │ 數       量    │查 獲 時 間 及 地 點    │備 註 │
├───┼──────┼────────┼────────────┼───┤
│      │加油機      │一具            │八十八年十月十四日十四時│      │
│  一  │加油槍      │一支            │二十分，在高雄市左營區自│      │
│      │汽油        │九百公升        │由三路八十之一號        │      │
├───┼──────┼────────┼────────────┼───┤
│      │加油機      │一具            │八十八年十二月一日十七時│隱匿汽│
│  二  │加油槍      │一支            │二十分，在高雄市左營區自│油四一│
│      │汽油        │四百九十公升    │由三路八十之一號        │Ｏ公升│
├───┼──────┼────────┼────────────┼───┤
│      │加油機      │一具            │八十九年二月十七日十六時│      │
│      │加油槍      │一支            │二十分，在高雄市左營區自│      │
│  三  │馬達        │一台            │由三路八十之一號，其中扣│      │
│      │油槽        │一個            │案之加油機及加油槍與附表│      │
│      │貨櫃屋油槽  │一個            │編號一、二之物相同，被告│      │
│      │汽油        │一萬二千五百公升│購得汽油後混入委託其保管│      │
│      │            │                │之汽油，故未構成隱匿汽油│      │
└───┴──────┴────────┴────────────┴───┘


司法院資訊處製作；財團法人民間司法改革基金會備份。
